---
title: "Trabalho Feature Engineering"
author: "Helena Boin Gaidys"
date: "09/08/2020"
output: html_document
---

```{r setup, include=FALSE}
knitr::opts_chunk$set(echo = TRUE, warning = FALSE, message=FALSE)
```

*OBJETIVO DO TRABALHO:* O objetivo deste trabalho é clusterizar supermercados semelhantes a partir das seguintes variáveis:

-- dummies dos grupos de supermercados (se a loja não pertence a nenhum grupo, ela ficará em um grupo chamado 'sem grupo')

-- correlações entre os preços semanais de café para cada loja

-- correlações entre as quantidades semanais vendidas de café para cada loja

-- correlações entre as receitas semanais de café para cada loja

-- quantidade de marcas de café para cada loja

-- quantidade de tipos de café para cada loja

-- quantidade de embalagens de café para cada loja

-- correlações entre as receitas médias semanais de café para cada grupo

-- dummies dos bairros das lojas

-- dummies dos distritos das lojas

-- correlações entre os tickets médios semanais das lojas

-- correlações entre os tickets médios semanais dos grupos

As correlações foram calculadas pois desejava-se evitar o problema de flutuação do valor ao longo do tempo. Com isso, a base utilizada para o agrupamento possui apenas 120 observações, quantidade total de lojas distintas que tem na base original.

O ticket médio foi usado a fim de identificar o público alvo da loja ou do grupo.

Receita média foi utilizada pois há uma grande relação entre o preço e a quantidade. Por isso, criou-se uma nova feature que identificasse essa relação. 

A coluna descrição foi dividida em 3 novas variáveis: marca, tipo de café e embalagem do café. Depois disso, fez-se a soma de quantidade de marcas de café que cada loja vende, a fim de observar a variedade da loja. O mesmo foi feito para embalagem e tipo de café, com o mesmo objetivo.

O método de agrupamento utilizado foi o k-means. 

# Bibliotecas
```{r libs, warning=FALSE}

if(!require(tidyverse)){install.packages("tidyverse"); library(tidyverse)}
if(!require(lubridate)){install.packages("lubridate"); library(lubridate)}
if(!require(inspectdf)){install.packages("inspectdf"); library(inspectdf)}
if(!require(Hmisc)){install.packages("Hmisc"); library(Hmisc)}
if(!require(caret)){install.packages("caret"); library(caret)}
if(!require(factoextra)){install.packages("factoextra"); library(factoextra)}

```

# Lendo os dados
```{r dados}

dados <- read.csv("data/atividade.csv")

dados %>% glimpse

```

# Analisando NAs na base
```{r NAs}

dados %>% inspectdf::inspect_na() %>% arrange(desc(pcnt)) %>% show_plot()

```

# Feature Engineering

## Criando variáveis de data
```{r data}

#ajustando a data para formato de data
dados <- dados %>% 
  mutate(data_data = ymd(data))

#ano
dados <- dados %>%
  mutate(ano = lubridate::year(data_data))

#mês
dados <- dados %>% 
  mutate(mes = lubridate::month(data_data))

#dia da semana
dados <- dados %>% 
  mutate(dow = lubridate::wday(data_data))

#semana do ano
dados <- dados %>% 
  mutate(woy = lubridate::week(data_data))

#quantidade de dias de cada mês
dados <- dados %>% 
  mutate(dias_mes = monthDays(data_data))

dados <- dados %>% 
  filter(ano == 2018)

```

Foi decidido filtrar apenas os dados de 2018, pois há poucas semanas de 2017, conforme visto na tabela acima.

## Ajustando a variável codigo_grupo

Agora não há mais dados faltantes.
```{r codigo_grupo}

dados <- dados %>% 
  mutate(codigo_grupo = ifelse(is.na(codigo_grupo), "sem grupo", codigo_grupo))

dados %>% inspectdf::inspect_na() %>% arrange(desc(pcnt)) %>% show_plot()

```

## Receita diária de café por loja
```{r receita}

dados <- dados %>% 
  mutate(receita = preco * qtd)

```

## Receita diária média de café por dia da semana

A receita média de café é maior às quartas e aos sábados.
```{r receita x dow}

dados %>% 
  group_by(dow) %>% 
  summarise(receita_dia_media = mean(receita)) %>% 
  ggplot(aes(x=dow, y=receita_dia_media)) + 
  geom_bar(stat="identity") + 
  labs(x="dia da semana", y="receita média")

```

No entanto, o faturamento médio da loja não se altera durante os dias da semana. Isso mostra que o consumo de café tem um comportamento diferente aos demais itens da loja.
```{r faturamento x dow}

dados <- dados %>%
  mutate(fat_diario = importe_total / dias_mes)

dados %>%
  group_by(dow) %>% 
  summarise(fat_dia_medio = mean(fat_diario)) %>% 
  ggplot(aes(x=dow, y=fat_dia_medio)) + 
  geom_bar(stat="identity") + 
  labs(x="dia da semana", y="faturamento médio")

```


## Receita média semanal por semana do ano

A receita média de café varia de acordo com as semanas do ano.
```{r receita x woy}

dados %>% 
  group_by(ano, woy) %>% 
  summarise(receita_semana_media = mean(receita)) %>% 
  ggplot(aes(x=woy, y=receita_semana_media)) + 
  geom_bar(stat="identity") + 
  labs(x="semana do ano", y="receita média")

```

No entanto, o faturamento médio da loja altera pouco durante as semanas do ano. Isso mostra que o consumo de café tem um comportamento diferente aos demais itens da loja.
```{r fat x woy}

dados %>%
  group_by(ano,woy) %>% 
  summarise(fat_dia_medio = mean(fat_diario)) %>%
  ggplot(aes(x=woy, y=fat_dia_medio)) + 
  geom_bar(stat="identity") + 
  labs(x="dia da semana", y="faturamento médio")

```

## Correlação de preços médios semanais de café por loja
```{r corr. preco loja, warning=FALSE}

cor_preco <- dados %>% 
  group_by(loja, woy) %>%
  summarise(preco_semanal = mean(preco)) %>% 
  group_by(loja) %>% 
  summarise(cor_preco = cor(preco_semanal, woy))

dados <- inner_join(dados, cor_preco, by = "loja")

```
### Interpretando os resultados das correlações

Correlação positiva dos preços significa uma tendência de aumento de preços ao longo das semanas, conforme pode-se ver no primeiro gráfico para a loja 210331505. Já uma correlação negativa demonstra uma tendência de queda de preços ao longo das semanas, conforme visto no gráfico 2 para a loja 363643533. Quando a correlação é próxima à zero, os preços são aleatórios (gráfico 3).
```{r interpretacao corr, warning=FALSE}

dados %>% 
  group_by(loja, woy) %>%
  summarise(preco_semanal = mean(preco)) %>%
  filter(loja == 210331505) %>% 
  ggplot(aes(x = woy, y = preco_semanal)) + 
  geom_point() +
  labs(x = "Semana do Ano",
       y = "Preço Médio Semanal",
       title = "Loja 210331505")

dados %>% 
  group_by(loja, woy) %>%
  summarise(preco_semanal = mean(preco)) %>%
  filter(loja == 363643533) %>% 
  ggplot(aes(x = woy, y = preco_semanal)) + 
  geom_point() +
  labs(x = "Semana do Ano",
       y = "Preço Médio Semanal",
       title = "Loja 363643533")

dados %>% 
  group_by(loja, woy) %>%
  summarise(preco_semanal = mean(preco)) %>%
  filter(loja == 42829274) %>% 
  ggplot(aes(x = woy, y = preco_semanal)) + 
  geom_point() +
  labs(x = "Semana do Ano",
       y = "Preço Médio Semanal",
       title = "Loja 42829274")

```

## Correlação de quantidades médias semanais de café por loja
```{r corr. qtd loja, warning=FALSE}

cor_qtd <- dados %>% 
  group_by(loja, woy) %>%
  summarise(qtd_semanal = mean(qtd)) %>% 
  group_by(loja) %>% 
  summarise(cor_qtd = cor(qtd_semanal, woy))

dados <- inner_join(dados, cor_qtd, by = "loja")

```

## Correlação de receitas médias semanais de café por loja
```{r corr receita loja, warning=FALSE}

cor_receita_loja <- dados %>% 
  group_by(loja, woy) %>%
  summarise(receita_semanal = mean(receita)) %>% 
  group_by(loja) %>% 
  summarise(cor_receita_loja = cor(receita_semanal, woy))

dados <- inner_join(dados, cor_receita_loja, by = "loja")

```

## Ticket médio para cada loja
```{r ticket medio loja, warning=FALSE}

ticket_medio_loja <- dados %>% 
  group_by(loja) %>% 
  summarise(ticket_medio_loja = mean(importe_total / ticket_total))

dados <- inner_join(dados, ticket_medio_loja, by = "loja")

```

## Ticket médio para cada grupo
```{r ticket medio grupo, warning=FALSE}

ticket_medio_grupo <- dados %>% 
  group_by(codigo_grupo) %>% 
  summarise(ticket_medio_grupo = mean(importe_total / ticket_total))

dados <- inner_join(dados, ticket_medio_grupo, by = "codigo_grupo")

```

## Correlação entre as receitas médias semanais para cada grupo
```{r receita media grupo, warning=FALSE}

cor_receita_grupo <- dados %>% 
  group_by(codigo_grupo, woy) %>%
  summarise(receita_semanal = mean(receita)) %>% 
  group_by(codigo_grupo) %>% 
  summarise(cor_receita_grupo = cor(receita_semanal, woy))

dados <- inner_join(dados, cor_receita_grupo, by = "codigo_grupo")

```

## Variável descrição

### Descrições distintas

Há 53 descrições distintas.
```{r descricoes distintas}

descricao_distinct <- dados %>% distinct(descricao)

descricao_distinct

```


### Palavras distintas
```{r palavras distintas}

descricao <- str_split(descricao_distinct$descricao, " ")

palavras <- as.tibble(unlist(descricao))

palavras %>% 
  group_by(value) %>% 
  table()

```

### Marcas
```{r marca}

descricao_distinct %>% 
  mutate(marca = case_when(str_detect(descricao, "CORACOES") ~ "3 CORACOES",
                   str_detect(descricao, "PILAO") ~ "PILAO",
                   str_detect(descricao, "MELITA") ~ "MELITTA",
                   str_detect(descricao, "MELITTA") ~ "MELITTA",
                   str_detect(descricao, "MOKA") ~ "MOKA",
                   str_detect(descricao, "PELE") ~ "PELE",
                   TRUE ~ "OUTRO"))

```

### Tipo de café
```{r tipo}

descricao_distinct %>% 
  mutate(tipo = case_when(str_detect(descricao, "EXT") ~ "EXTRA FORTE",
                           str_detect(descricao, "FORT") ~ "FORTE",
                           str_detect(descricao, "DESC") ~ "DESCAFEINADO",
                           str_detect(descricao, "GOURMET") ~ "GOURMET",
                           str_detect(descricao, "GRANISSIMO") ~ "GRANISSIMO",
                           str_detect(descricao, "INTENSO") ~ "INTENSO",
                          str_detect(descricao, "TRAD") ~ "TRADICIONAL",
                          str_detect(descricao, "ORGANICO") ~ "ORGANICO",
                          str_detect(descricao, "PREMIUM") ~ "PREMIUM",
                          TRUE ~ "OUTRO"))

```

### Embalagens
```{r embalagem}

descricao_distinct %>% 
  mutate(embalagem = case_when(str_detect(descricao, "ALM") ~ "ALMOFADA",
                          str_detect(descricao, "POUCH") ~ "POUCH",
                          str_detect(descricao, "STAND") ~ "POUCH",
                          str_detect(descricao, "PG") ~ "PG",
                          str_detect(descricao, "V/P") ~ "VACUO",
                          str_detect(descricao, "PACK") ~ "PACK",
                          str_detect(descricao, "VACUO") ~ "VACUO",
                          TRUE ~ "OUTRO"))

```

### Criando variáveis de marca, tipo de café e embalagens
```{r var marca, tipo, embalagem}

dados <- dados %>% 
  mutate(marca = case_when(str_detect(descricao, "CORACOES") ~ "3CORACOES",
                           str_detect(descricao, "PILAO") ~ "PILAO",
                           str_detect(descricao, "MELITA") ~ "MELITTA",
                           str_detect(descricao, "MELITTA") ~ "MELITTA",
                           str_detect(descricao, "MOKA") ~ "MOKA",
                           str_detect(descricao, "PELE") ~ "PELE",
                           TRUE ~ "OUTRO"),
         tipo = case_when(str_detect(descricao, "EXT") ~ "EXTRA_FORTE",
                          str_detect(descricao, "FORT") ~ "FORTE",
                          str_detect(descricao, "DESC") ~ "DESCAFEINADO",
                          str_detect(descricao, "GOURMET") ~ "GOURMET",
                          str_detect(descricao, "GRANISSIMO") ~ "GRANISSIMO",
                          str_detect(descricao, "INTENSO") ~ "INTENSO",
                          str_detect(descricao, "TRAD") ~ "TRADICIONAL",
                          str_detect(descricao, "ORGANICO") ~ "ORGANICO",
                          str_detect(descricao, "PREMIUM") ~ "PREMIUM",
                          TRUE ~ "OUTRO"),
         embalagem = case_when(str_detect(descricao, "ALM") ~ "ALMOFADA",
                               str_detect(descricao, "POUCH") ~ "POUCH",
                               str_detect(descricao, "STAND") ~ "POUCH",
                               str_detect(descricao, "PG") ~ "PG",
                               str_detect(descricao, "V/P") ~ "VACUO",
                               str_detect(descricao, "PACK") ~ "PACK",
                               str_detect(descricao, "VACUO") ~ "VACUO",
                               TRUE ~ "OUTRO"))

```

## Quantidade de marcas por loja
```{r qtd marcas}

qtd_marcas <- dados %>% 
  group_by(loja, marca) %>% 
  summarise(qtd = length(unique(marca))) %>% 
  group_by(loja) %>% 
  summarise(qtd_marcas = sum(qtd))

dados <- inner_join(dados, qtd_marcas, by = "loja")

```

## Quantidade de tipos de café por loja
```{r qtd tipos}

qtd_tipos <- dados %>% 
  group_by(loja, tipo) %>% 
  summarise(qtd = length(unique(tipo))) %>% 
  group_by(loja) %>% 
  summarise(qtd_tipos = sum(qtd))

dados <- inner_join(dados, qtd_tipos, by = "loja")

```

## Quantidade de embalagens de café por loja
```{r qtd embalagens}

qtd_embalagens <- dados %>% 
  group_by(loja, embalagem) %>% 
  summarise(qtd = length(unique(embalagem))) %>% 
  group_by(loja) %>% 
  summarise(qtd_embalagens = sum(qtd))

dados <- inner_join(dados, qtd_embalagens, by = "loja")

```

## Agrupando por loja
```{r agrupamento loja}

dados %>% glimpse

#selecionando as variáveis
dados_filtrados <- dados %>%
  select(c(loja, codigo_grupo, bairro, distrtito, cor_preco, cor_qtd, cor_receita_loja, ticket_medio_loja, ticket_medio_grupo,
           cor_receita_grupo, qtd_marcas, qtd_tipos, qtd_embalagens))

dados_filtrados %>% glimpse

#pegando as 120 lojas e suas informações
dados_filtrados2 <- dados_filtrados %>% unique()

dados_filtrados2 %>% glimpse

```

## Ajustando os NAs

Considerando que a correlação de preços tem dados faltantes, é de se supor que não há correlação entre os preços para aquela loja. Então faz sentido substituir o dado faltante por zero, já que correlação zero também indica que não há correlação.
```{r NAs 2}

dados_filtrados2 %>% inspectdf::inspect_na() %>% arrange(desc(pcnt)) %>% show_plot()

dados_filtrados2 <- dados_filtrados2 %>% 
  mutate(cor_preco = ifelse(is.na(cor_preco), 0, cor_preco))

```


## Criando dummies

```{r dummies}

#bairro
dados_filtrados2$bairro <- factor(dados_filtrados2$bairro)
bairro <- dummyVars("~bairro", data = dados_filtrados2)
dados_filtrados2 <- cbind(dados_filtrados2, predict(bairro, dados_filtrados2))

#distrito
dados_filtrados2$distrtito <- factor(dados_filtrados2$distrtito)
distrito <- dummyVars("~distrtito", data = dados_filtrados2)
dados_filtrados2 <- cbind(dados_filtrados2, predict(distrito, dados_filtrados2))

#codigo grupo
dados_filtrados2$codigo_grupo <- factor(dados_filtrados2$codigo_grupo)
codigo_grupo <- dummyVars("~codigo_grupo", data = dados_filtrados2)
dados_filtrados2 <- cbind(dados_filtrados2, predict(codigo_grupo, dados_filtrados2))


dados_filtrados2 <- dados_filtrados2 %>% 
  select(-c(codigo_grupo, bairro, distrtito))

dados_filtrados2 %>% glimpse

```

# Kmeans

## Selecionando variáveis para o kmeans
```{r base kmeans}

dados_kmeans <- dados_filtrados2 %>% 
  select(-loja)

```

## PCA
```{r pca}
pca <- prcomp(dados_kmeans, scale = FALSE)

fviz_eig(pca)

comp <- data.frame(pca$x[,1:2])

dados_pca <- tibble(loja = dados_filtrados2$loja, PC1 = pca$x[,1], PC2 = pca$x[,2])

```

## Método do cotovelo
```{r cotovelo}
#método do cotovelo para k ideal
criterio <- function(k) kmeans(comp, k)$tot.withinss

estudo <- tibble(k = 2:20) %>% 
  mutate(w = map_dbl(k, criterio))

estudo %>% 
  ggplot(aes(k, w)) + 
  geom_point(size = 3) + 
  geom_line() + 
  labs(y = "total within sum of squares", x = "k") + 
  scale_x_continuous(breaks = 1:20)
```

## Clusterização por loja
```{r kmeans}
# especifica k (escolhi k = 4)
kmedias <- kmeans(comp, centers = 4)

dados_pca <- dados_pca %>% 
  mutate(cluster = kmedias$cluster)

dados_pca %>% glimpse
```


## Boxplot de PC1
```{r boxplot PC1}
dados_pca %>% 
  mutate(cluster = as.factor(cluster)) %>% 
  ggplot(aes(cluster, PC1)) + 
  geom_boxplot()
```

## Boxplot de PC2
```{r boxplot PC2}
dados_pca %>% 
  mutate(cluster = as.factor(cluster)) %>% 
  ggplot(aes(cluster, PC2)) + 
  geom_boxplot()
```

## Gráfico PC1 x PC2
```{r gráf cluster}
dados_pca %>% 
  mutate(cluster = as.factor(cluster)) %>%
  ggplot(aes(PC1, PC2, color = cluster)) + 
  geom_point(size = 3, alpha = .5) + 
  theme(legend.position = "top") +
  labs(color = "Cluster",
       title = "Clusterização de lojas")

```

```{r autovetores}
pca$rotation[,1:2]
```

## Unindo a base original com os clusters
```{r}
dados_filtrados3 <- inner_join(dados_filtrados2, dados_pca, by = "loja")
```


## Analisando o ticket médio das lojas entre os clusters
```{r boxplot tkt loja}
dados_filtrados3 %>% 
  mutate(cluster = as.factor(cluster)) %>% 
  ggplot(aes(cluster, ticket_medio_loja)) + 
  geom_boxplot() +
  labs(x = "Cluster",
       y = "Ticket Médio das Lojas")
```

## Analisando o ticket médio dos grupos entre os clusters
```{r boxplot tkt grupo}
dados_filtrados3 %>% 
  mutate(cluster = as.factor(cluster)) %>% 
  ggplot(aes(cluster, ticket_medio_grupo)) + 
  geom_boxplot() +
  labs(x = "Cluster",
       y = "Ticket Médio dos Grupos")
```

## Analisando a quantidade de marcas entre os clusters
```{r boxplot qtd marcas}
dados_filtrados3 %>% 
  mutate(cluster = as.factor(cluster)) %>% 
  ggplot(aes(cluster, qtd_marcas)) + 
  geom_boxplot() +
  labs(x = "Cluster",
       y = "Quantidade de marcas distintas vendida")
```

## Analisando a variedade de tipos de café entre os clusters
```{r boxplot qtd tipos}
dados_filtrados3 %>% 
  mutate(cluster = as.factor(cluster)) %>% 
  ggplot(aes(cluster, qtd_tipos)) + 
  geom_boxplot() +
  labs(x = "Cluster",
       y = "Quantidade de tipos de café distintos vendida")
```

## Analisando a quantidade de embalagens entre os clusters
```{r boxplot qtd embalagens}
dados_filtrados3 %>% 
  mutate(cluster = as.factor(cluster)) %>% 
  ggplot(aes(cluster, qtd_embalagens)) + 
  geom_boxplot() +
  labs(x = "Cluster",
       y = "Quantidade de embalagens distintas vendida")
```

Lojas gourmet: Para o cluster 1, o ticket médio da loja e do grupo de supermercado são os fatores mais relevantes para a formação do agrupamento. Variedade de tipos e de embalagens de café também são relevantes. Tem como variável importante não pertencer a nenhum grupo de supermercado, mas o ticket médio da loja e do grupo são mais altos que dos outros grupos.

Lojas populares: O cluster 2 também são lojas menores de distritos menos nobres de São Paulo. Quantidade de marcas é um ponto importante para o agrupamento desse cluster, tendo mais variedade que os outros grupos. O ticket médio é menor para essas lojas.

Lojas de bairro nobre: O cluster 3 tem bastante outlier em que o mais importante é o ticket médio da loja e variedade de tipos de café. Como tem como variável importante não pertencer a nenhum grupo, são consideradas lojas de bairro. Porém, seu ticket médio é mais alto e possuem mais variedades de tipo de café, então aparenta ser de partes mais nobres de São Paulo.

Lojas pequenas: Por fim, o cluster 4 tem a mediana próxima a zero tanto para PC1, quanto para PC2. Esse cluster é mais difícil de identificar suas qualidades. Porém há algumas lojas, analisando verticalmente o gráfico de PC1 contra PC2, do lado positivo da componente principal 2. Isso significa que as variáveis de ticket médio da loja e quantidade de tipos de café são as mais importantes para determinar esse grupo. Como o ticket médio é mais baixo, são lojas menores.


